臺灣新竹地方法院新竹簡易庭裁定
111年度竹秩聲字第1號
聲明異議人
即受處分人  黃丕宗



上列聲明異議人即受處分人因違反社會秩序維護法案件，對於新
竹市警察局第二分局於民國111年3月28日竹市警二分偵字第1110
0084872號所為之處分聲明異議，本院裁定如下：
    主  文
異議駁回。
    理  由
一、原處分意旨略以：聲明異議人即受處分人黃丕宗（下稱聲明
    異議人）於民國111年3月12日晚間9時許，與李湘晴、陳秀
    木因交通事故發生口角爭執、製造噪音，驚擾左鄰右舍，已
    妨害公眾安寧，經審酌聲明異議人行為後態度、生活狀況、
    智識程度及所生損害等一切情狀後，依法裁處罰鍰新臺幣（
    下同）1,000元等語。
二、聲明異議意旨略以：本件案發時間為111年3月12日晚間8時
    許，有陳秀木提供之監視錄影畫面可佐，並非深夜，且案發
    地點是社區封閉巷道，並非公眾出入之公共場所，其與陳秀
    木、李湘晴談論時之音量約70分貝，並未吼叫或大聲喧嘩，
    應也不足以製造噪音妨害公眾安寧等語。
三、按製造噪音或深夜喧嘩，妨害公眾安寧者，處6,000元以下
    罰鍰，社會秩序維護法第72條第3款定有明文。該條所稱之
    噪音，係指噪音管制法令規定之管制標準以外，不具持續性
    或不易測量而足以妨害他人生活安寧之聲音（違反社會秩序
    維護法案件處理辦法第11條規定參照），是上開社會秩序維
    護法條文所處罰之「噪音」，與噪音管制法第3條規定「本
    法所稱噪音，指超過管制標準之聲音」所指噪音之內涵不同
    ，並不以超過管制標準之聲音為限，而係以足以妨害他人生
    活安寧為要件。又所稱妨害安寧，通常都為鄰居報警，處理
    警員身歷其境瞭解，噪音確實傳於戶外而言（司法院(81)廳
    刑一字第329號函參照）。
四、經查：
　㈠觀之卷附監視器錄影畫面翻拍照片上所示時間，本件聲明異
    議人與陳秀木、李湘晴發生爭執之時點，顯示為當日晚間9
    時30分許，再依據新竹市警察局勤務指揮中心受理110報案
    紀錄單，本件之民眾報案時間為當日晚間9時16分許，因監
    視器上所示時間存有誤差可能，然勤指中心受理報案之時點
    應為正確，是堪認本件爭執發生之時間，確係111年3月12日
    晚間9時許。
　　然縱不認該時間屬於深夜，也不認為發生地點係在公共場所
    或公眾得出入之場所，本件裁處所依據之條文為社會秩序維
    護法第72條第3款，並不以發生地點係公共場所或公眾得出
    入之場所為必要。且裁罰主文為「製造噪音妨害公眾安寧」
    ，也非係認聲明異議人於「深夜」喧嘩，所應探究者，應係
    聲明異議人是否製造噪音而妨害公眾安寧而已。
　㈡查證人陳秉暉（即陳秀木、李湘晴之子）於警詢時證稱：其
    因為在家聽到外面有爭執的聲音，就下樓查看，發現其父母
    與聲明異議人發生爭執，過程中雙方說話的音量都很大聲，
    且情緒激動等語。證人陳秀木警詢時則證述：其質疑聲明異
    議人係故意撞其家的車子後，聲明異議人就情緒激動開始說
    一些三字經，其與李湘晴聽到後也大聲與聲明異議人說話，
    雙方情緒都很激動，說話都很大聲，最後是聲明異議人的配
    偶及陳秉暉到場將雙方拉開，後來警方就到場了解等語。再
    證人李湘晴於警詢時亦證述：其和陳秀木質疑聲明異議人係
    故意碰撞其家車子後，聲明異議人就情緒激動、大聲說話，
    及罵三字經等不雅字眼，其和陳秀木也大聲的和聲明異議人
    爭論，雙方說話都很大聲，情緒比較激動，後續陳秉暉和聲
    明異議人配偶就前來制止，然後警方就到場了解事發經過，
    請相關人等至派出所說明等語。
　　經核上開證人所述內容互核相符，佐以案卷內所附監視錄影
    畫面，雖並無聲音，然仍可見聲明異議人情緒激動、比手劃
    腳，聲明異議人之配偶也確實有一再阻止聲明異議人與陳秀
    木、李湘晴繼續爭論之情形，而可認定聲明異議人過程中絕
    非好聲好氣向陳秀木、李湘晴解釋，自堪認聲明異議人與陳
    秀木、李湘晴爭論時，雙方確實均情緒激動，聲音也確實大
    聲之事實無訛。
　㈢而本件係經民眾報警，員警始到場處理糾紛，有新竹市警察
    局勤務指揮中心受理110報案紀錄單附卷可參，且據監視器
    錄影畫面、現場照片，亦顯示因雙方大聲口角，有許多附近
    鄰居前往圍觀，遑論聲明異議人於警詢時亦自承：雙方爭執
    時的音量和現場鄰居的吵雜聲音都稍大，不知不覺中可能有
    吵到鄰居等語，更可認本件聲明異議人與李湘晴、陳秉暉爭
    論時所製造之噪音，確實已經達到妨害公眾安寧之情形。
　㈣復本件裁處機關於審酌聲明異議人之行為後態度、生活狀況
    、智識程度及所生損害等一切情狀後，於法定裁罰範圍內，
    裁處罰鍰1,000元，經核也未有濫用裁量之情形，亦難認有
    何違法。
　㈤從而，原處分機關依社會秩序維護法第72條第3款之規定，據
    以裁處聲明異議人1,000元之罰鍰，經核於法並無不合，本
    件異議為無理由，應予駁回。
　　而聲明異議人違法行為既已明確，其餘聲明異議人所舉之理
    由，與其是否違法無涉，社會秩序維護法亦無微罪不舉之規
    定，自不影響原裁處之效力。
依社會秩序維護法第57條第2項前段，裁定如主文。　
中　　華　　民　　國　　111 　年　　4 　　月　　19　　日
                    新竹簡易庭  法  官  楊祐庭
以上正本證明與原本無異。
不得抗告。
中　　華　　民　　國　　111 　年　　4 　　月　　19　　日
                                書記官  陳紀語